臺灣臺北地方法院民事簡易判決
111年度北金簡字第23號
原      告  賴慶和  
被      告  臺灣期貨交易所股份有限公司

法定代理人  吳自心  
訴訟代理人  江欣芸律師
            周頌    
上列當事人間請求損害賠償事件，經本院於中華民國111年9月8
日言詞辯論終結，判決如下：
    主  文
原告之訴駁回。
訴訟費用新臺幣1,220元由原告負擔。
    事實及理由要領
一、原告主張：被告於本院109年度北金簡字第20號及110年度金
    簡上字第4號訴訟（下稱系爭前案），因法院函詢被告計算S
    PAN風險保證金，被告以110年4月14日台期結字第110000103
    2號函（本院卷第25頁）函覆本院，該函文其中記載「三、…
    ㈠…1、『SPAN風險保證金』，依來函所述，以107年2月6日時序
    09:04之SPAN參數檔及附表一所列未沖銷部位，推算SPAN風
    險保證金為42,914元。2、『淨選擇權市值』為未沖銷選擇權
    買方市值減未沖銷選擇權賣方市值，依附表一所列未沖銷部
    位及現價計算買方市值合計34,250元，賣方市值合計117,32
    0元，淨選擇權市-83,070元。3、SPAN原始保證金=SPAN風險
    保證金（42,914元）1.35-淨選擇權市值(-83,070元）=141,
    004元。」部分（下稱系爭函文，本院卷第27頁）是錯誤的
    ，且算法是假的。系爭函文被系爭前案法官認可及引用，致
    做出不利原告之判決，致原告受有損害。爰依侵權行為法律
    關係，聲明請求被告給付原告12萬元，及自起訴狀繕本送達
    之翌日起至清償日止，按年息5％計算之利息，併願供擔保請
    求宣告假執行（本院卷第133頁）。
二、被告則以：系爭函文業已由本院於系爭前案言詞辯論程序中
    ，依民事訴訟法第297條規定曉諭兩造辯論。原告於系爭前
    案已對系爭函文記載之調査結果為訴訟上攻擊防禦，本院亦
    已斟酌全辯論意旨及調查證據之結果，得其心證判斷被告受
    囑託所為調査結果正確無誤。原告主張因系爭前案判決敗訴
    受有損害，為本院審理過程斟酌全辯論意旨得心證之結果，
    難謂與被告依本院囑託所為系爭函文調査之結果間有相當因
    果關係等語置辯，並聲明：原告之訴駁回。
三、得心證之理由：
　 ㈠按當事人主張有利於己之事實者，就其事實有舉證之責任。
     民事訴訟法第277條本文規定甚明。故民事訴訟如係由原告
     主張權利者，應先由原告負舉證之責，若原告先不能舉證
     ，以證實自己主張之事實為真實，則被告就其抗辯事實即
     令不能舉證，或其所舉證據尚有疵累，亦應駁回原告之請
     求，此有最高法院74年度台上字第913號民事裁判可資參照
     。又侵權行為之成立，須行為人因故意、過失不法侵害他
     人權利，亦即行為人之行為須具備歸責性、違法性，並不
     法行為與損害間有因果關係，始能成立，且主張侵權行為
     損害賠償請求權之人，對於侵權行為之成立要件應負舉證
     責任（最高法院100年度台上字第328號判決要旨參照）。
　㈡本件原告主張其與訴外人華南期貨股份有限公司請求損害賠
    償之系爭前案訴訟，經本院囑託被告調查，被告以系爭函文
    回覆本院等情為被告所不爭執，並經本院調取系爭前案訴訟
    卷宗查核屬實，堪信為真。
  ㈢原告主張被告所為系爭函文是錯誤的，且算法是假的，並
　　有上開侵權之事實，致原告受有損害云云，為被告所否認，
    並以前揭情詞置辯。經查：
　　⒈原告就其主張系爭函文為錯誤且算法是假的云云，並未能
      舉證以實其說，自無法以其單方面之主張率予憑認事實之
      真偽。
　  ⒉另按法院為判決時，應斟酌全辯論意旨及調查證據之結果
      ，依自由心證判斷事實之真偽。民事訴訟法第222條第1項
      定有明文。從而，已顯示於言詞辯論程序之證據資料，就
      證據之取捨、證據價值之認定，於判斷事實之真偽之際，
      得就全辯論意旨，依經驗法則及論理法則，及調查證據之
      結果為客觀之衡量。查，本院109年度北金簡字第20號事
      件審理時，業據提示系爭函文予兩造辯論等情，有言詞辯
      論筆錄1份在卷可按（本院109年度北金簡字第20號第461
      頁）。另於本院110年度金簡上字第4號訴訟審理時，亦經
      證據調查系爭函文且令兩造為辯論，均有言詞辯論筆錄1
      份附卷可稽（本院110年度金簡上字第4號第160頁），又
      系爭前案判決係就兩造之主張及抗辯斟酌全辯論意旨及調
      查證據為判斷，並詳述各項理由在卷，並非僅依系爭函文
      內容為認定，自難認系爭函文有何歸責性或違法性，且與
      系爭前案判決間，亦無造成損害或具相當因果關係之可言
      。亦即被告提出之系爭函文，係依其專業而提出說明以供
      系爭前案之兩造及法院參酌，系爭函文並非系爭前案判決
      之唯一當然結果，尚難認被告所為系爭函文有何不利於原
      告，被告亦無成立侵權行為而應負損害賠償責任可言。從
      而，原告主張被告於系爭前案經法院囑託調查，調查虛偽
      不實等原因而致其前案判決敗訴，應負侵權行為損害賠償
      責任等情，核與侵權行為成立要件不合，不應准許。
四、綜上，原告依侵權行為法律關係，請求被告給付原告12萬元
    ，及自起訴狀繕本送達之翌日起至清償日止，按年息5％計算
    之利息為無理由，應予駁回。　
五、本件事證已臻明確，兩造其餘攻擊防禦方法及證據，核與判
    決之結果，不生影響，爰不一一論列，併此敘明。　　　　
六、本件訴訟費用額，依後附計算書確定如主文所示金額。
中　　華　　民　　國　　111 　年　　9 　　月　　22　　日
                  臺北簡易庭
                          法  官　黃莉莉
以上正本證明與原本無異。
如不服本判決，須以違背法令為理由，於判決送達後20日內向本
庭（臺北市○○區○○○路0段000巷0號）提出上訴狀。（須按
他造當事人之人數附繕本）。如委任律師提起上訴者，應一併繳
納上訴審裁判費。
中　　華　　民　　國　　111 　年　　9 　　月　　22　　日
　　　　　　　　　　　    書記官　黃慧怡
計　算　書
項　　　　目　　          金　額（新臺幣）　　   備註
第一審裁判費              1,220元
合　　　　計　          　1,220元